【裁判字號】    92,易,1627
【裁判日期】    920912
【裁判案由】    業務侵占
【裁判全文】
臺灣高雄地方法院刑事判決                        九十二年度易字第一六二七號
    公  訴  人  臺灣高雄地方法院檢察署檢察官
    被      告  丙○○原名：.
右列被告因業務侵占案件，經檢察官提起公訴（九十二年度偵字第三一○一號），本
院判決如左：
    主  文
丙○○連續意圖為自己不法之所有，而侵占對於業務上所持有之物，累犯，處有期徒
刑拾月。
    事  實
一、丙○○（原名鍾政夫，民國九十年六月十三日更名為丙○○）前因背信案件，經
    臺灣高等法院高雄分院以八十七年度上易字第一○二八號判處有期徒刑四月確定
    ，甫於八十八年七月二十五日執行完畢，仍不知悔改，其平日以經營「政宜代書
    事務所」對外從事招攬客戶辦理房屋、土地買賣及抵押貸款等業務，為從事代書
    業務之人。緣乙○○因日常生活急需用錢，乃於八十九年十月十六日提供其所有
    坐落屏東縣萬巒鄉○○○段0000－0000地號土地之不動產所有權狀、印
    鑑證明書、戶籍謄本及印鑑章，委託丙○○代為借貸新台幣（下同）三十萬元應
    急，經丙○○允諾代為辦理借貸事宜，嗣並尋得金主甲○○、陳志強二人（均經
    檢察官另為不起訴處分）及辦妥抵押權設定登記後，丙○○即於同年十月二十三
    日下午二時許帶同乙○○前往甲○○之住處辦理借貸手續，由乙○○簽發同額之
    本票一紙交予甲○○以供擔保，乙○○並將其所有郵局帳戶之存摺及印章交予丙○○以供匯入款項後即先行返家，於辦妥後甲○○即將二十七萬五千五百元（已
    預先扣除利息二萬四千五百元）匯入乙○○上開郵局帳戶內，詎丙○○竟基於意
    圖為自己不法所有之概括犯意，利用其業務上持有乙○○上開帳戶存摺及印章之
    機會，將上開金額全部提領後，於同日下午五時許前往乙○○之住處時，欲僅交
    付十萬元之借款予乙○○，而將其餘之十七萬五千五百元變易持有為所有予以侵
    占入己，同時並向乙○○佯稱其餘款項需一個月後再予補足，惟事後屢經乙○○
    多次催討均未交付，迨於九十年一月十六日乙○○籌足十萬八千元交予丙○○作
    為清償上開所借之實際金額及利息，並委託其代為償還予甲○○，詎丙○○竟復
  承前侵占之概括犯意，並未實際代為轉交清償借款，而變易持有為所有將上開業
    務上持有之十萬八千元連續予以侵占入己。嗣甲○○因到期未獲清償，遂持乙○○所簽發之本票聲請法院裁定對乙○○准予強制執行，乙○○於接獲前開裁定後
    始悉上情。
二、案經乙○○訴由臺灣屏東地方法院檢察署檢察官呈請臺灣高等法院高雄分院檢察
    署檢察長令轉臺灣高雄地方法院檢察署檢察官偵查起訴。
    理  由
一、訊據被告丙○○固坦承有幫告訴人乙○○辦理貸款及自告訴人之郵局帳戶領取向
    甲○○所借之二十七萬五千五百元（已預先扣除利息二萬四千五百元）之情事，
    惟矢口否認有何侵占犯行，辯稱：八十九年十月間告訴人乙○○持前開不動產所
    有權狀委託伊向銀行貸款三十萬元，因土地係共有，銀行無法核貸，伊經由賴浩
    雲之介紹而轉向金主甲○○辦理抵押借貸，順利貸得三十萬元並匯入乙○○之郵
    局帳戶後，乙○○說他先拿十萬元去用就可以，其他二十萬元委請伊轉借予賴浩
    雲以賺取利息，這是經過告訴人乙○○之同意，之後乙○○又補十萬元交伊轉借
    予賴浩雲，伊並無侵占犯行云云。經查：
（一）右揭以告訴人乙○○所有土地委託被告丙○○設定抵押擔保向甲○○借得三十
      萬元後，被告僅拿十萬元予告訴人，餘十七萬五千五百元（扣除利息二萬四千
      五百元）被告並未交給告訴人而予侵占，嗣告訴人將所借之十萬元及利息八千
      元交由被告代為清償借款，惟被告仍未清償而連續予以侵占之事實，業據告訴
      人迭於偵查及本院審理中指訴不移，並有土地登記謄本、設定抵押權相關資料
      、郵政存簿儲金簿存提明細、郵政國內匯款執據、委託書及收據各一份附卷可
      稽，而被告係帶同告訴人至甲○○處辦理借貸手續，並由告訴人簽發面額三十
      萬元之本票後，甲○○即將三十萬元款項（扣除利息剩二十七萬五千五百元）
      匯入告訴人之郵局帳戶內，惟被告於提領上開款項後僅將其中十萬元交予告訴
      人，另告訴人嗣將所借之十萬元及利息交由被告代為清償，惟被告於收受上開
      款項後亦未向甲○○清償等情，業經被告供承在卷，核與證人甲○○、陳志強
      於偵查及本院調查中之證述相符，足認告訴人指訴被告確未將其向甲○○所借
      之二十萬元（預扣利息實際僅交付十七萬五千五百元）交予告訴人，及於收受
      告訴人所清償之十萬元及利息後並未代為清償等情，應係真實可採。
（二）對此被告雖以告訴人有同意先將其中借款二十萬元由伊轉借予賴浩雲以賺取利
      息，之後再由告訴人交付十萬元之借款給伊轉借予賴浩雲等情置辯，並提出告
      訴人簽名之同意書為憑云云，惟查告訴人與賴浩雲並不相識，又告訴人貸款目
      的乃係急需支付其日常生活費用，業據告訴人陳明在卷，且告訴人係提供自己
      所有之土地供設定抵押並簽發同額之本票以為擔保向甲○○貸款，已如前述，
      衡情告訴人既已提供自己所有土地設定抵押並簽發本票供作其借款之擔保，而
      向民間金主以較高之利息借得款項，足見其需款周轉急切，應不可能同意告訴
      人將其急需用款而貸得之款項再轉借予一位毫不認識之人，參以被告於本院調
      查中供承其轉借予賴浩雲之利息與告訴人向甲○○約定借款之利息相同等情明
      確在卷，告訴人既未經由轉借款項予賴浩雲以獲取更高之利息，更足認告訴人
      應無同意被告將其借得之款項轉借予賴浩雲之可能。雖依上開被告提出告訴人
      簽名之同意書內容所載，告訴人確有立書同意借款二十萬元予賴浩雲，另再借
      十萬元共借款三十萬元云云，然告訴人堅決否認有同意借款予賴浩雲之情事，
      又上開同意書上僅有告訴人與被告二人之簽名，並無借款人賴浩雲本人之簽名
      ，苟賴浩雲確有經由被告向告訴人借款三十萬元，衡情被告豈有未一併要求賴
      浩雲在同意書上簽名以表示借款之理，上開同意書之真實性已有可疑，復參酌
      被告已於九十年一月二十三日之切結書表明告訴人向甲○○所借之三十萬元，
      告訴人已償還清楚，而該筆款項係經被告再借予第三者等語，有上開被告親簽
      之切結書附卷可憑，核與被告所提之上開同意書所載係告訴人同意借錢予賴浩
      雲之情完全不符，足見被告所提之上開同意書並不足為被告有利之認定，再佐
      以賴浩雲業於九十年五月八日死亡之事實，有其個人基本資料查詢結果一紙在
      卷可稽，益見被告前揭辯稱係告訴人同意借錢予賴浩雲云云，顯與事實相違，
      不能採信。
（三）綜上所述，被告前揭侵占犯行，事證明確，自應依法論科。
二、查被告丙○○係經營代書事務所對外招攬客戶辦理房屋、土地買賣及抵押貸款等
    業務，其因辦理貸款業務而持有告訴人乙○○之貸款十七萬五千五百元，復受託
    轉交告訴人清償甲○○之借款而持有十萬八千元後，先後予以變易持有為所有之
    行為，核被告所為，係犯刑法第三百三十六條第二項之業務侵占罪。被告前後二
    次業務侵占之犯行，時間緊接，觸犯構成要件相同之罪，顯係基於概括犯意為之
    為連續犯，應依刑法第五十六條之規定，論以一罪並加重其刑。公訴意旨雖漏未
    論及被告涉有連續業務侵占之犯行，惟於犯罪事實已載明前後二次之侵占犯行，
    本院自得一併審究，附此敘明。又被告前因犯背信罪，而經法院判處有期徒刑四
    月，甫於八十八年七月二十五日執行完畢之事實，此有臺灣高等法院被告全國前
    案紀錄表、臺灣高雄地方法院檢察署刑案資料查註紀錄表各一份在卷可按，其於
    五年內再犯本件有期徒刑以上之罪，為累犯，應依刑法第四十七條規定加重其刑
    ，並遞加重之。爰審酌被告從事代書業務，竟未能忠實為客戶服務，利用受他人
    委託辦理貸款之機會及信任，侵吞客戶之款項，損及客戶之權益，犯後仍以告訴
    人同意轉借貸款為藉詞而未能坦供犯行，難認有悔悟之意，惟念及其侵占所得及
    對告訴人造成之損害非鉅等一切情狀，量處如主文所示之刑，以資懲儆。
據上論斷，應依刑事訴訟法第二百九十九條第一項前段、刑法第五十六條、第三百三
十六條第二項、第四十七條、罰金罰鍰提高標準條第一條前段，判決如主文。
本案經檢察官井天博到庭執行職務。
中    華    民    國    九十二    年  九      月        十二        日
                                  臺灣高雄地方法院刑事第九庭
                                      審判長法  官  莊  崑  山
                                            法  官  吳  為  平
                                            法  官  吳  俊  龍
右正本證明與原本無異。
如不服本判決，應於判決送達後十日內，向本院提出上訴狀。
                                            書記官  許  麗  珠
中    華    民    國    九十二    年      九      月        十八        日
附錄本案論罪科刑法條全文：
刑法第三百三十六條
對於公務上或因公益所持有之物，犯前條第一項之罪者，處一年以上七年以下有期徒
刑，得併科五千元以下罰金。
對於業務上所持有之物，犯前條第一項之罪者，處六月以上五年以下有期徒刑，得併
科三千元以下罰金。
前二項之未遂犯罰之。


司法院資訊處製作；財團法人民間司法改革基金會備份。
